【裁判字號】    92,交上訴,194
【裁判日期】    920918
【裁判案由】    公共危險等
【裁判全文】
臺灣高等法院刑事判決                          九十二年度交上訴字第一九四號
    上  訴  人
    即  被  告  戊○○
    選任辯護人  林文龍律師
右上訴人因公共危險等案件，不服臺灣新竹地方法院九十二年度交訴字第五三號，中
華民國九十二年七月十六日第一審判決（起訴案號：臺灣新竹地方法院檢察署九十一
年度偵字第七０四七號，併辦案號：九十二年度偵字第一一八一號），提起上訴，本
院判決如左：
    主  文
上訴駁回。
戊○○緩刑參年。
    事  實
一、戊○○於民國九十一年八月十三日晚上十時四十分許，駕駛車牌號碼二Ｐ─二０
    五八號自用小客車沿雙向二車道之新竹市○○路往竹光路（由東往西）方向快車
    道行駛，嗣行經「磐石路」與和平路八六巷口（起訴書誤載為「竹光路」與和平
    路八六巷口）前無號誌三叉路口時，原應注意汽車行駛時，駕駛人應注意車前狀
    況，並隨時採取必要之安全措施，以避免危險事故之發生，而依當時之路況係晴
    天、夜間有照明，且路面為乾燥之柏油路面，無障礙物、無缺陷，視距良好，並
    無不能注意之情形，竟為撿拾車上掉落之行動電話，而疏未注意車前狀況，因而
    擦撞由甲○○所駕駛亦違規在該交叉路口快車道「臨時停車」之車牌號碼ＪＱ－
    二六五二號自用小客車左側車身及違規站立在該車牌號碼ＪＱ－二六五二號自用
    小客車左側車門邊快車道上之行人丁○○，致當時坐在車牌號碼ＪＱ－二六五二
    號自用小客車內駕駛座上正轉身右手肘靠在車窗上之甲○○受有右腕挫傷之傷害
    ，丁○○則被撞擊彈起摔落數公尺遠處，並當場昏迷送往國軍新竹醫院救治，而
    受有右側骨盆腔恥骨折、兩側膝擦、挫傷、肢體多處擦傷及頭部外傷合併腦震盪
    之傷害。詎戊○○明知已因駕駛前開車牌號碼二Ｐ－二０五八號自用小客車之動
    力交通工具肇事致甲○○、丁○○受傷後，竟另基於肇事逃逸之犯意，並未下車
    對甲○○、丁○○採取救護措施，隨即駕車逃逸。嗣其肇事逃逸後，於翌日始出
    面至國軍新竹醫院向丁○○家屬坦承為肇事者，再於翌日（即九十一年八月十五
    日）偕同丁○○之母至新竹市警察局第一分局自首，而在犯罪未發覺前，向該管
    公務員即新竹市警察局第一分局警員乙○○自首申告犯罪，且陳述肇事之經過，
    而接受裁判。
二、案經甲○○、丁○○告訴由新竹市警察局第一分局報告臺灣新竹地方法院檢察署
    檢察官偵查起訴。
    理  由
一、訊據被告戊○○固坦承過失傷害犯行，惟矢口否認有駕駛動力交通工具肇事，致
    人受傷而逃逸犯行，辯稱伊當時不知肇事，只知道有撞擊聲，伊有在新竹市○○
    路、磐石路口之磐石路旁停車往後察看，因無任何異狀才離去，嗣案發翌日伊發
    現引擎蓋受損，始主動查訪附近住家、大樓管理員，之後經新竹市○○路、磐石
    路口之大樓管理員丙○○告知當時確有女子被車輛撞擊後送到國軍醫院，伊乃到
    國軍醫院查詢找到告訴人即被害人丁○○及其家屬，再於隔天（即九十一年八月
    十五日）偕同被害人丁○○之母蘇筠翔至新竹市警察局第一分局自首云云。
二、惟查右揭事實，業據被害人甲○○、丁○○於警訊、偵查、原審及本院審理時指
    述綦詳，並據證人乙○○、聯電良福宿舍警衛丙○○分別結證屬實，復有道路交
    通事故調查報告表及被告於九十一年八月十五日自首時拍攝之肇事車輛車牌號碼
    二Ｐ－二０五八號自用小客車照片八張在卷足參。參以被告亦自承案發時確駕駛
    車牌號碼二Ｐ─二０五八號自用小客車行經該肇事地點時發生撞擊等情，足見本
    件車禍之肇事者確為被告無疑。
三、按汽車行駛時，駕駛人應注意車前狀況，並隨時採取必要之安全措施，道路交通
    安全規則第九十四條第三項定有明文。被告駕駛汽車自應注意上開規定，而本件
    車禍發生時之路況係晴天、夜間有照明，且路面為乾燥之柏油路面，無障礙物、
    無缺陷，視距良好，並無不能注意之情形，亦有前開道路交通事故調查報告表可
    稽，被告竟因撿拾掉落之行動電話，而疏未注意車前狀況，致擦撞由甲○○所駕
    駛亦違規在該交叉路口、快車道臨時停車之車牌號碼ＪＱ－二六五二號自用小客
    車左側車身及違規站立在該車牌號碼ＪＱ－二六五二號自用小客車左側車門邊快
    車道上之行人即被害人丁○○，足見被告就本件車禍之發生確有過失甚明。
四、按汽車臨時停車時，快車道、交叉路口均不得臨時停車；行人並不得在道路上任
    意坐、臥、蹲、立，阻礙交通，道路交通安全規則第一百十一條第一項第一、二
    款、第一百三十三條分別定有明文。本件車禍發生時，被害人甲○○係駕駛車牌
    號碼ＪＱ－二六五二號自用小客車臨時停車在肇事地點之三叉交叉路口，且占用
    部分快車道；而被害人丁○○則站立在該車牌號碼ＪＱ－二六五二號自用小客車
    左側車門邊快車道上，足見被害人甲○○、丁○○就本件車禍之發生，亦分別有
    違反前開規定之過失責任。而本件車禍之肇事責任經送請臺灣省竹苗區車輛行車
    事故鑑定委員會鑑定結果，亦認被告確有未注意車前狀況之過失，為肇事主因；
    被害人甲○○則有駕駛自用小客車在三叉丁字交叉路口佔用車道「停車」，而違
    反顯有妨害他車通行之處所不得停車規定之過失，被害人丁○○亦有在車道上站
    立阻礙交通，而違反行人不得在車道上任意站立阻礙交通規定之過失，同時均為
    肇事次因，有該鑑定委員會九十二年一月二十二日竹鑑字第九二０一二三號鑑定
    意見書在卷可參。惟前開鑑定意見認被害人甲○○係違反「停車」之規定，然查
    被害人甲○○當時係依規定開警示燈「臨時停車」，而非「停車」，業據被害人
    甲○○陳述屬實，故被害人甲○○違反道路交通規則之過失，乃係違反汽車「臨
    時停車」時，快車道、交叉路口均不得臨時停車之規定甚明，此部分之鑑定意見
    尚有失出，應予敘明。又本件車禍之肇事責任雖經臺灣省竹苗區車輛行車事故鑑
    定委員會鑑定結果如上，嗣再經公訴人送請臺灣省車輛行車事故覆議鑑定委員會
    覆議鑑定結果，雖亦認被告有相同之過失，然認被告之過失為本件車禍之肇事原
    因；而被害人甲○○、丁○○雖亦有前開相同之違規，惟認被害人甲○○、丁○○均無肇事因素，有該覆議鑑定委員會九十二年三月二十八日府覆議字第九二一
    ０一九五號覆議意見書在卷可按。然查被害人甲○○違反道路交通規則之過失，
    乃係違反汽車「臨時停車」時，快車道、交叉路口均不得臨時停車之規定，已如
    前述，且本件車禍發生時，被害人甲○○既係違規「臨時停車」在不得臨時停車
    之交叉路口、快車道上，而被害人丁○○亦違規站立之快車道上，終至被告因撿
    拾行動電話疏未注意車前狀況，而肇致本件車禍，實難認被害人甲○○、丁○○
    就本件車禍之發生無過失，故前開臺灣省車輛行車事故覆議鑑定委員會之覆議鑑
    定意見認被害人甲○○、丁○○就本件車禍之發生均無肇事因素過失部分，尚不
    足採信。然被害人甲○○、丁○○就本件車禍之發生雖均有前開所述之過失，惟
    仍無解於被告前開過失罪責之成立。又被告就本件車禍之發生，確有前開之過失
    ，而被害人甲○○亦因之受有右腕挫傷之傷害，被害人丁○○則受有右側骨盆腔
    恥骨折、兩側膝擦、挫傷、肢體多處擦傷及頭部外傷合併腦震盪之傷害，有診斷
    證明書四份附卷可證（參見九十一年度偵字第七０四七號偵查卷第１２、１３頁
    及九十一年度發查字第一０九八號卷第６、７頁），顯然被告之過失與被害人甲○○、丁○○之受有傷害，確有相當之因果關係。再者，被害人甲○○雖另指稱
    伊依目測判斷被告肇事時之車速應達時速六、七十公里等語，然被害人甲○○既
    係被害人之身分，且當時事出突然，又係目測，自難免有所失出，此外，復無其
    他積極證據足以證明被告肇事時車速確有時速六、七十公里超速（按此路段速限
    為時速四十公里）之情事，故被害人甲○○此部分之指述，尚難遽採為對被告不
    利之認定。
五、次查被告駕駛之車牌號碼二Ｐ─二０五八號自用小客車擦撞被害人甲○○所駕駛
    停放在該處之車牌號碼ＪＱ－二六五二號自用小客車左側車身及被害人丁○○時
    ，乃發出很大之撞擊聲，且被害人丁○○被撞擊後猶彈起再摔落數公尺遠處，被
    害人甲○○駕駛之車牌號碼ＪＱ－二六五二號自用小客車左側車身駕駛座車門亦
    有明顯刮痕，而被告駕駛之車牌號碼二Ｐ─二０五八號自用小客車右前方擋風玻
    璃甚至造成裂痕、破損，引擎蓋右側及右前輪邊之右前側車身亦造成凹損等情，
    業據證人即位於肇事地點附近之聯電良福宿舍警衛丙○○於原審到庭證述屬實，
    並有車牌號碼二Ｐ─二０五八號、ＪＱ－二六五二號自用小客車車損照片五張在
    卷足參，足見被告肇事時撞擊力之大，參以被告自承知道發生撞擊等情觀之，顯
    然被告斷無不知肇事撞擊被害人丁○○之理。再者，被告雖辯稱伊肇事後有在新
    竹市○○路、磐石路口之磐石路邊停車往回看，因道路兩邊停滿車輛，且無任何
    異狀，伊始離開云云。然查，本件車禍發生時，因撞擊聲甚大，故位於肇事地點
    附近緊鄰磐石路邊之聯電良福宿舍警衛丙○○聽到撞擊聲即馬上出來查看，且肇
    事地點道路兩邊確依序停滿車輛，惟被害人甲○○所駕駛之車牌號碼ＪＱ－二六
    五二號自用小客車則係單獨「臨時停車」在慢車道與快車道間，此據證人丙○○
    證述無訛，故被告前開所辯顯與事實不符，不足採信。此外，姑不論被告自首（
    詳如後述）之動機為何，然被告竟於肇事後翌日即探知被害人丁○○因本件車禍
    受傷送往國軍新竹醫院救治，亦足徵被告確於肇事時即已知悉已致被害人丁○○
    、甲○○受傷無疑。況被告就如何知悉被害人丁○○因本件車禍受傷送往國軍新
    竹醫院救治一節，雖陳稱係於翌日偕同友人莊智蘭至聯電良福宿舍詢問證人丙○○而得知云云，惟證人丙○○則證稱確信肇事後迄至原審審理訊問時並未有人向
    伊詢問過本件車禍之事等情明確，顯然被告此部分之供述亦有不實。據此，被告
    就如何知悉被害人丁○○因本件車禍受傷送往國軍新竹醫院救治一節，乃為不實
    之陳述，顯然係為掩飾、隱匿其「肇事時」已明知肇事致被害人丁○○、甲○○
    受傷之事實，而欲製造其係「事後」始知悉肇事致被害人丁○○、甲○○受傷之
    假象，以脫免肇事致人受傷逃逸之罪責甚明。揆諸前開情節，被告肇事時確有明
    知肇事致被害人甲○○、丁○○受傷而逃逸之情事無疑。至被告辯稱當時不知肇
    事，只知道有撞擊，並有在新竹市○○路、磐石路口之磐石路旁停車往後察看無
    任何異狀才離去，且係翌日查訪證人丙○○始知悉已肇事致被害人丁○○受傷云
    云，顯係飾詞卸責之詞，不足採信。
  綜上所述，本件事證已臻明確，被告犯行洵堪認定，應依法論科。
六、核被告因過失傷害人，所為係犯刑法第二百八十四條第一項前段之過失傷害罪；
    又駕駛動力交通工具肇事，致人受傷而逃逸，所為則係另犯刑法第一百八十五條
    之四之駕駛動力交通工具肇事致人受傷逃逸罪。其一過失行為同時致被害人甲○○、丁○○受傷，係一行為同時觸犯二相同罪名，應依刑法第五十五條想像競合
    犯之規定，仍從一重之刑法第二百八十四條第一項前段之過失傷害罪處斷。又其
    所犯上開二罪，罪名不同，犯意各別，應予分論併罰。查被告肇事逃逸後，在過
    失傷害犯罪、駕駛動力交通工具肇事致人受傷逃逸犯罪未為該管公務員發覺前，
    即於九十一年八月十五日向該管公務員即新竹市警察局第一分局警員乙○○自首
    犯罪，且陳述肇事之經過，而接受裁判，應依刑法第六十二條前段自首之規定，
    就其所犯上開二罪均依法減輕情刑。第按汽車駕駛人，在快車道依規定駕車行駛
    ，因行人或慢車不依規定，擅自進入快車道，而致人受傷或死亡，依法應負刑事
    責任者，減輕其刑，道路交通管理處罰條例第八十六條第二項固有明文。惟依此
    規定得減輕其刑者，乃限於汽車駕駛人在快車道「依規定」駕車及因「行人」或
    「慢車」不依規定，擅自進入快車道為要件。查本件車禍之發生，被害人丁○○
    雖有不依規定，擅自進入快車道之違規、過失，已如前述，而符合前開「行人」
    不依規定，擅自進入快車道之要件；然另被害人甲○○違反汽車不得在快車道、
    交叉路口臨時停車規定之情形，則與前開需因「行人」或「慢車」不依規定，擅
    自進入快車道之要件不合。再者，道路交通安全規則第九十四條第三項之規定，
    即汽車行駛時，駕駛人應注意車前狀況，並隨時採取必要之安全措施，係汽車行
    駛時之一般性規定，於汽車行駛快車道時，亦有適用，故被告既違反該規定肇致
    本件車禍，亦與前開道路交通管理處罰條例第八十六條第二項規定之在快車道「
    依規定」駕車行駛要件不合。因此，本件被告所犯過失傷害部分，自無從再依道
    路交通管理處罰條例第八十六條第二項規定遞減輕其刑，一併敘明。
七、原審認被告罪證明確，援引刑法第二百八十四條第一項前段、第一百八十五條之
    四、第五十五條、第六十二條前段、第五十一條第五款，罰金罰鍰提高標準條例
    第一條前段之規定，並審酌被告尚無不良素行，未曾受有期徒刑以上刑之宣告，
    有本院被告全國前紀錄表及臺灣新竹地方法院檢察署刑案資料查註紀錄表在卷足
    稽，且肇事逃逸後自行出面自首，並坦承過失傷害犯行，犯罪後態度原尚良好，
    然過失傷害犯行之過失情節非輕，被害人甲○○所受之傷害較輕，被害人丁○○
    所受之傷害較重，且肇事當時致被害人甲○○、丁○○受傷於不顧而逃逸，肇事
    逃逸犯罪之手段、情節及所生危害均重大，嗣後又意圖規避，多方飾詞矯辯否認
    肇事逃逸犯行，分別就過失傷害部分，處有期徒刑三月；駕駛動力交通工具肇事
    ，致人受傷而逃逸部分，處有期徒刑十月，應執行有期徒刑一年。原審認事用法
    均無不合，量刑亦屬妥適，本件被告提起上訴猶執陳詞否認肇事逃逸，聲稱當時
    不知肇事，只知道有撞擊聲等語，其上訴無理由，應予駁回。末查被告前未曾受
    有期徒刑以上刑之宣告，有本院被告全國前案紀錄表一份在卷可按，其因一時疏
    忽肇事致人受傷並逃逸，肇事後坦承部分犯行，且已於本院審理中之九十二年八
    月五日與被害人家屬達成民事和解，賠償被害人家屬損害，有和解書一份在卷可
    稽，被告經此科刑教訓，當知所警惕，而無再犯之虞，故認對其所宣告之刑以暫
    不執行為適當，爰併予宣告緩刑三年，以勵自新。
八、據上論斷，應依刑事訴訟法第三百六十八條，刑法第七十四條第一款，判決如主
    文。
本案經檢察官洪泰文到庭執行職務。
中      華      民      國    九十二    年      九      月     十八     日
                              臺灣高等法院交通法庭
                                  審判長法  官  陳  正  雄
                                        法  官  劉  壽  嵩
                                        法  官  許  錦  印
右正本證明與原本無異。
駕駛動力交通工具肇事，致人受傷而逃逸部分如不服本判決應於收受送達後十日內向
本院提出上訴書狀，其未敘述上訴之理由者並得於提起上訴後十日內向本院補提理由
書（均須按他造當事人之人數附繕本），其餘不得上訴。
                                        書記官  楊  妙  恩
中      華      民      國    九十二    年      九      月    二十三    日
附錄本案論罪科刑法條全文：
刑法第二百八十四條第一項前段：
因過失傷害人者，處六月以下有期徒刑、拘役或五百以下罰金。
刑法第一百八十五條之四：
駕駛動力交通工具肇事，致人死傷而逃逸者，處六月以上五年以下有期徒刑。


司法院資訊處製作；財團法人民間司法改革基金會備份。
